【裁判字號】    92,台上,2617
【裁判日期】    920515
【裁判案由】    偽造文書等罪
【裁判全文】
最高法院刑事判決                              九十二年度台上字第二六一七號
    上  訴  人  甲○○
右上訴人因偽造文書等罪案件，不服福建高等法院金門分院中華民國八十九年十二月
二十八日第二審判決︵八十九年度上訴字第一九號，起訴案號：福建金門地方法院檢
察署八十九年度偵字第二四號︶，提起上訴，本院判決如左：
    主  文
上訴駁回。
    理  由
一、關於行使偽造私文書部分：
按刑事訴訟法第三百七十七條規定，上訴於第三審法院，非以判決違背法令為理由，
不得為之。是提起第三審上訴，應以原判決違背法令為理由，係屬法定要件。如果上
訴理由狀並未依據卷內訴訟資料，具體指摘原判決不適用何種法則或如何適用不當，
或所指摘原判決違法情事，顯與法律規定得為第三審上訴理由之違法情形，不相適合
時，均應認其上訴為違背法律上之程式，予以駁回。本件原判決認定上訴人甲○○有
其事實欄一所載之犯行，已詳述其所憑之證據及認定之理由。對於上訴人辯稱，因借
用聰泉建材行執照出售建材予啟阜建設工程股份有限公司︵下稱啟阜公司︶，而經陳
聰泉同意，刻用聰泉建材行印章向啟阜公司領款等語之辯解，認係空言飾詞，不足採
信，亦依調查所得之證據資料詳加指駁及說明。因而維持第一審依牽連犯關係從一重
論處上訴人行使偽造私文書罪刑︵處有期徒刑十月︶之判決，駁回上訴人對此部分之
第二審上訴。上訴人仍表不服，提起第三審上訴，就偽造私文書並持以行使部分，其
上訴意旨略謂：︵一︶、上訴人向啟阜公司領款均須提出聰泉建材行之統一發票，足
見陳聰泉均知悉，且上訴人確係經其口頭同意始刻聰泉建材行印章持以領款，原判決
未說明如何認定上訴人係擅自刻用印章，而採信陳聰泉夫妻二人片面之指訴，採證有
違證據法則。︵二︶、就證人王文貴之證詞，原審未予上訴人辯論之機會，即為不利
上訴人之認定，與法有違。︵三︶、原審未依職權傳訊知悉交易情形之啟阜公司員工
張博超，有證據調查未盡之違法云云。惟查：原判決依憑上訴人於第一審供認陳聰泉
並未同意其刻印章，向啟阜公司領得之第一張貨款支票，係其據為不法所有之自白，
及陳聰泉、蔡錦芳夫妻之指訴，啟阜公司領款簽收表與支票影本，為認定上訴人有此
部分犯行所憑之證據，並就上訴人所舉證人王文貴之證詞，不足證明係上訴人借用聰
泉建材行名義與啟阜公司交易，於理由內詳加說明。其採證認事，從形式上觀察，並
無上訴意旨所指違背證據法則之情事。︵二︶、證人王文貴於原審供稱其不知上訴人
有借用聰泉建材行名義交易之證言，原審於民國八十九年十二月二十日審理時，已踐
行調查程序，提示予上訴人辯論之機會，有該審判筆錄載明可稽，上訴意旨指原審未
予其辯論機會，與卷內資料不合，自非適法。︵三︶、法院並無蒐集證據之義務，上
訴人於所舉證人王文貴不能為其有利之證詞後，並未再陳報請求傳訊啟阜公司之任何
員工，原審就此未再為其他無益調查，要無證據調查職責未盡之違法可言。依上開說
明，上訴人就此部分之上訴，殊難認已具備首揭法定形式要件，為違背法律上之程式
，應予駁回。至原判決認上訴人尚牽連犯刑法第三百三十九條第一項之詐欺取財罪部
分，核屬刑事訴訟法第三百七十六條第四款之罪名，行使偽造私文書重罪部分之上訴
既不合法，自無從就此不得上訴第三審之輕罪部分併為實體上之審判，此部分之上訴
，亦非適法，應併予駁回。
二、關於偽造印章部分：
按刑事訴訟法第三百七十六條所列各罪之案件，經第二審判決者，不得上訴於第三審
法院，法有明文。本件原判決認上訴人有其事實欄二所載之另行起意偽造印章部分之
犯行，原審係維持第一審依刑法第二百十七條第一項論處上訴人罪刑之判決，核屬刑
事訴訟法第三百七十六條第一款之案件。依上開說明，此部分既經第二審判決，自不
得上訴於第三審法院，上訴人竟一併提起上訴，顯為法所不許，亦應予駁回。
據上論結，應依刑事訴訟法第三百九十五條前段，判決如主文。
中      華      民      國    九十二    年      五      月     十五     日
                              最高法院刑事第十二庭
                                  審判長法官  張  淳  淙
                                        法官  謝  俊  雄
                                        法官  蘇  振  堂
                                        法官  張  春  福
                                        法官  呂  丹  玉
      右正本證明與原本無異
                                              書  記  官
中      華      民      國    九十二    年      五      月    二十二    日
                                                                      Ｑ


司法院資訊處製作；財團法人民間司法改革基金會備份。
